臺灣新北地方法院民事裁定  
111年度抗字第57號
抗  告  人  聯永物業股份有限公司

法定代理人  王福增  
相  對  人  林欣儀  
上列當事人間聲請拍賣留置物事件，抗告人對於民國111年2月11
日本院簡易庭110年度司拍字第533號裁定提起抗告，本院裁定如
下：
    主  文
抗告駁回。
抗告費用新臺幣壹仟元由抗告人負擔。
    理  由
一、按債權人於其債權已屆清償期而未受清償者，得定一個月以
    上之相當期限，通知債務人，聲明如不於其期限內為清償時
    ，即就其留置物取償；留置物為第三人所有或存有其他物權
    而為債權人所知者，應併通知之。債務人或留置物所有人不
    於前項期限內為清償者，債權人得準用關於實行質權之規定
    ，就留置物賣得之價金優先受償，或取得其所有權。不能為
    第一項之通知者，於債權清償期屆至後，經過六個月仍未受
    清償時，債權人亦得行使前項所定之權利，民法第936條定
    有明文。準此，債權人於依民法第936條第3項規定聲請拍賣
    留置物時，須以其確不能通知債務人，且於債務清償期屆至
    後，經過六個月仍未受清償時，始得不經通知債務人清償而
    逕行聲請拍賣留置物受償。
二、抗告人於原審聲請及本院抗告意旨略以：
　㈠相對人於民國109年9月1日駕駛車牌號碼000-0000自小客車（
    下稱系爭車輛），按鈕取票卡駛入位於新北市○○區○○○道0段
    0號第一停車場旁由抗告人所經營之停車場內停放，詎相對
    人駕駛系爭車輛於駛入抗告人所經營之停車場後，即占用月
    租車位，且從未繳交停車費，並將系爭車輛占用該停車場內
    停車格至今。抗告人對相對人停放逾一個月至四個月時，曾
    於擋風玻璃揭示，請其儘速繳納停車費並移車，表明和相對
    人終止出租停車位意思。而相對人自109年9月1日至110年9
    月22日止，共計占用387日，依每日收費上限為新臺幣（下
    同）200元計算，應返還抗告人不當得利7萬7,400元。因該
    停車費債權已屆清償期，抗告人並未受清償，主張對系爭車
    輛行使留置權，且已定1個月以上之期限通知相對人如不於
    期限內為清償時，即就系爭車輛取償。詎期限屆至，抗告人
    仍未受清償。
　㈡原裁定以抗告人聲請拍賣系爭車輛所提出之110年9月28日南
    港後山埤郵局第197號存證信函經送達相對人後，遭郵務機
    關以逾期未領退回，顯有未有合法送達相對人，自不生通知
    之效力，以不符合行使留置權之要件，而予駁回。惟本件停
    車費債權已屆清償期，因抗告人無從得知相對人聯絡方式，
    遂透過員警於109年9月24日通知相對人，要求其繳費離場。
    倘相對人未收到員警電話通知，又怎會於109年12月間協同
    男性友人至系爭車輛內拿取物品，被監視錄影器拍到。縱認
    抗告人未依民法第936條第1項規定合法通知，然本件因抗告
    人透過員警於109年9月24日通知相對人繳費駛離、於系爭車
    輛擋風玻夾貼「請相對人其儘速繳納停車費並移車，表明和
    相對人終止出租停車位意思」之催告通知，迄今已逾六個月
    ，依民法第936條第3項規定，抗告人自得逕行行使拍賣留置
    物之權利。爰依法提起抗告，請求廢棄原裁定，並准將抗告
    人所留置系爭車輛予以拍賣。
三、經查：
  ㈠抗告人固主張相對人於109年9月1日駕駛其所有之系爭車輛，
    按鈕取票卡駛入抗告人所經營之停車場，將車輛停放於前揭
    停車場車格內迄今，截至110年9月2日止，已積欠抗告人停
    車費共7萬7,400元，經抗告人於110年9月28日以存證信函通
    知相對人應於110年10月31日前結清積欠之停車費並駛離停
    場車，屆期清償，抗告人即對系爭車輛行使留置權，並以之
    取償，詎期限屆至，抗告人仍未獲清償等情，業據提出系爭
    車輛照片、催告照片、存證信函、回執、退回信件等件（見
    本院司拍字卷第5頁至第11頁）為證，並於提起抗告時提出1
    09年9月25日抗告人所屬員工回復已報警之LINE通訊軟體對
    話截圖、110年1月15日民事起訴狀暨檢附原證三錄影監視器
    拍攝到疑似車主及友人取車內物品之影片光碟翻拍照片影本
    等件（見本院抗字卷第23頁、第25頁至第31頁、第37頁）為
    憑。
  ㈡然查，抗告人聲請拍賣系爭車輛所提出之110年9月28日南港
    後山埤郵局第197號存證信函經送達相對人後，遭郵務機關
    以逾期未領退回，顯有未有合法送達相對人，不生通知之效
    力，與民法第936條第1項規定要件有所不符，自難適用該項
    規定。
  ㈢按給付無確定期限者，債務人於債權人得請求給付時，經其
    催告而未為給付，自受催告時起，負遲延責任；其經債權人
    起訴而送達訴狀，或依督促程序送達支付命令，或為其他相
    類之行為者，與催告有同一之效力，民法第229條第2項定有
    明文。抗告人主張停車費債權已屆清償期，因抗告人無從得
    知相對人聯絡方式，遂透過員警於109年9月24日通知相對人
    ，要求其繳費離場等語，並以上揭109年9月25日抗告人所屬
    員工回復已報警之LINE通訊軟體對話截圖為憑。惟查，抗告
    人未證明本件停車費債權係有確定清償期限，已難認停車費
    債權已屆清償期，且該LINE通訊軟體對話截圖僅能證明抗告
    人就系爭車輛停放糾紛有向警方報案，尚難認定抗告人已於
    109年9月24日透過員警通知相對人繳費離場。抗告人復主張
    縱認相對人未於109年9月24日受通知繳費駛離停車場，其於
    109年12月間返回系爭車輛停放處亦會看到系爭車輛擋風玻
    夾貼「請相對人其儘速繳納停車費並移車，表明和相對人終
    止出租停車位意思」之催告通知，故已受合法催告通知清償
    停車費等語，並提出110年1月15日民事起訴狀檢附原證三之
    109年12月間拍攝到「疑似」車主及友人取拿系爭車輛車內
    物品之影片。惟抗告人既稱影片內容為「疑似」車主之人，
    顯見抗告人無法確認是否係相對人至系爭車輛取回車內物品
    ，尚難據此認定相對人已看到催告通知而受合法通知。從而
    ，抗告人所為上開催告之意思通知既未到達相對人，自不生
    合法催告之效力，顯難認為有債權已屆清償期而未清償之事
    實。
  ㈣抗告人雖曾對相對人提起訴訟請求清償停車費一節，並有110
    年1月15日民事起訴狀及本院110年重簡字404民事裁定為據
    。惟查，該案嗣經抗告人撤回起訴在案（見本院抗字卷第52
    頁），且抗告人復未證明該案民事起訴狀已合法送達相對人
    ，自無從依民法第229條第2項規定，以起訴而送達訴狀與催
    告有同一之效力，附此敘明。
  ㈤基上，本件停車費債權為無確定期限債權，既未合法催告通
    知相對人履行債務，顯難認為有債權已屆清償期而未清償之
    事實。抗告人依民法第936條第1項、同條第3項規定聲請拍
    賣留置物，於法尚有未洽，不應准許，應予駁回。原裁定駁
    回抗告人拍賣留置物之聲請，即無不當，抗告人提起抗告，
    請求廢棄原裁定，不應准許。
四、據上論結，本件抗告為無理由，依非訟事件法第46條、第21
    條第2項，民事訴訟法第495條之1第1項、第449條第1項、第
    78條，裁定如主文。
中　　華　　民　　國　　111 　年　　5 　　月　　17　　日
                  民事第七庭    法  官  莊哲誠
以上正本係照原本作成。
本裁定除以適用法規顯有錯誤為理由，不得再抗告。如提起再抗
告，應於收受後10日內委任律師為非訟代理人向本院提出再抗告
狀，並繳納再抗告費新臺幣1,000元。
中　　華　　民　　國　　111 　年　　5 　　月　　17　　日
                                書記官　尤秋菊